福建金門地方法院民事判決　　　　　　　 95年度勞訴字第1號
原　　　告　甲○○
訴訟代理人　何瓊芳律師
　　　　　　史乃文律師
被　　　告　楊金星即中理營造廠
訴訟代理人　李志澄律師
複　代理人　林美伶律師
被　　　告　台灣電力股份有限公司
法定代理人　乙○○
訴訟代理人　陳素鶯律師
上列當事人間給付職業災害補償金事件，本院於民國95年12月22
日言詞辯論終結，判決如下：
    主  文
原告之訴及假執行之聲請均駁回。
訴訟費用由原告負擔。
    事  實
壹、原告方面：
一、聲明：
  (一)、被告楊金星即中理營造廠、台灣電力股份有限公司應連
        帶給付原告新台幣716,400元，及自起訴狀繕本送達之
        翌日起至清償日止，按年息5%計算之利息。
  (二)、被告楊金星即中理營造廠、台灣電力股份有限公司應自
        民國95年8月15日起至104年4月14日止，按月連帶給付
        原告36,000元。
  (三)、願供擔保請准予宣告假執行。
二、陳述：
  (一)、勞動基準法第59條第2款與同條第3款間之關係，為併存
        關係，故原告得請領工資補償：
       1、被告台灣電力股份有限公司（下稱台電公司）將「金
          門區營業處91年配電管路工程帶料發包」之工程（下
          稱系爭工程）交由被告楊金星承包，並僱用原告擔任
          系爭工程之現場施工人員，於民國91年12月19日下午
          3時30分許，原告在金門縣料羅村之工地工作時，因
          被告楊金星未架設鐵板致土石壓住原告之雙腳，原告
          受有右股骨外踝骨折、雙膝脛骨平台粉碎性骨折併半
          月板破裂、右腓骨神經損傷等傷害而成殘廢，雖經治
          療及復健，仍有雙膝彎曲攣縮之情形，生活無法自理
          ，需繼續復健治療之事實，業經鈞院以93年度勞訴字
          第1號、福建高等法院金門分院以94年度勞上字第2號
          判決確定（下稱前案訴訟），並認被告楊金星與原告
          間之勞動契約仍繼續存在，尚未終止。
       2、按勞工在醫療中不能工作時，僱主應按其原領工資數
          額予以補償，勞動基準法第59條第2款定有明文。該
          條款所稱「勞工在醫療中不能工作」，係指勞工於職
          災醫療期間不能從事勞動契約中所約定之工作而言。
          原告因上開職業災害受傷而成殘廢，雖經治療及復健
          ，仍有雙膝彎曲攣縮之情形，生活無法自理，迄今需
          繼續復健治療之事實，有高雄市聖和醫院、高雄醫學
          大學附設中和紀念醫院、高雄榮民總醫院之診斷證明
          書可憑，足見原告因上開職業災害，迄今仍在醫療中
          而不能從事勞動契約中所約定之工作，依勞動基準法
          第59條第2款規定，自得請求被告按原告原領工資數
          額即每月36,000元予以補償。
       3、最高法院94年度台上字第2216號民事判決意旨略以：
          「次按勞動基準法第59條第2款所定之醫療期間不能
          工作之工資補償，與同條第3款所定之殘障補償，其
          要件、補償之標準及內容均不相同，且勞動基準法中
          並未規定領有殘障給付者，僱主即免除其醫療期間之
          工資補償。次由同性質之勞工保險條例之規定觀之，
          勞工保險條例中明文規定不得重複請領之保險給付者
          分別見諸於第21條之1、第22條，自上揭規定觀之，
          殘障給付僅與老年給付具有擇一關係，及不得重複請
          領殘障給付外，並不與其他保險給付生競合關係，甚
          至於勞工保險條例第54條更明定受職災之勞工於領取
          傷病給付期滿後，仍未痊癒，而經審定適合殘廢給付
          之標準者，除已領得之傷病給付外，並得領取殘廢給
          付。故依上述法理，勞動基準法第59條各款，尤其第
          2款及第3款之規定，能否認係競合關係，非無探討之
          餘地。況原審就同屬職業災害之補償，亦即勞動基準
          法第59條第1款之職災醫療費用補償，認得與同條第3
          款同時請求，何以同條第2款、第3款卻係立於競合關
          係，原審未遑詳為深究，逕以上述理由而為此部分上
          訴人不利之判決，尚有未洽。」，職是，勞動基準法
          第59條第2、3款規定並非具有擇一關係而不能併存，
          被告辯稱原告已領取勞動基準法第59條第3款規定之
          殘廢補償，不得再請求同條第2款之工資補償云云，
          顯無足取，故原告依勞動基準法第59條第2款規定，
          請求被告2人連帶給付自93年12月19日起之工資補償
          ，並無違誤。
       4、又以原告於前案訴訟係請求至93年12月18日之工資補
          償，且經勝訴判決確定觀之，益徵原告於93年12月6
          日認定為殘廢時起，請求工資補償，為法所准許。
       5、再按僱主不得於勞工遭職業災害之醫療期間，終止勞
          動契約，勞動基準法第13條規定甚明，所謂醫療期間
          包括醫治及療養，復健則屬後續之醫治期間，自亦包
          含在內。又勞動基準法第13條乃同法第11、12條規定
          之禁止及例外，勞工在第59條規定之醫療期間，僱主
          既不得終止勞動契約，則勞工縱有同法第11條第5款
          規定勞工對於所擔任之工作確不能勝任時之事由，僱
          主亦不得據以終止勞動契約，俾維勞工權益。是以原
          告因上開職業災害，迄今仍在復健治療之事實，被告
          楊金星自不得主張終止勞動契約。
  (二)、本件並無同一事件之適用：
       1、按訴訟法上所謂一事不再理之原則，乃指同一事件已
          有確定之終局判決者而言。其所謂同一事件，必同一
          當事人就同一法律關係而為同一之請求，若此三者有
          一不同，即不得謂為同一事件，自不受確定判決之拘
          束（最高法院19年上字第278號判例要旨）。查原告
          本件係請求上開職業災害發生日起2年後之工資補償
          ，與前案訴訟之請求並非相同，參照上開判例要旨，
          本件與前案訴訟並非同一事件，自無所謂重複起訴之
          問題。
       2、另綜觀整部民事訴訟法，僅就小額訴訟程序禁止一部
          請求，原告就上開職業災害之工資補償部分，於前案
          訴訟僅請求至93年12月18日（即事故發生後屆滿2年
          ），並無不法；原告於前案訴訟中疏未就該日後之工
          資為訴之追加，雖有缺失，然非法所不許。
  (三)、綜上所述，原告爰依勞動基準法第59條第2款前段規定
        向僱主即被告楊金星請求工資之補償。且依勞動基準法
        第62條第1項規定事業單位即被告台電公司應與承攬人
        楊金星負連帶補償之責任。
三、證據：提出台灣電力股份有限公司工程採購承攬契約、聖和
    醫院92年6月24日、同年8月19日診斷證明書、高雄醫學大學
    附設中和紀念醫院92年9月19日診斷證明書、原告身份證、
    高雄榮民總醫院94年12月5日診斷證明書、高雄榮民總醫院
    95年10月4日診斷證明書等 (上均影本)為證。
貳、被告方面：
一、被告台電公司：
(一)、聲明：原告之訴及假執行之聲請均駁回。如受不利判決，
      被告願供擔保，請准宣告假執行。
(二)、陳述：
   1、原告請求工資補償，無理由：
   (1)、依勞動基準法第59條第2款但書之規定，勞工醫療期間
        屆滿2年仍未能痊癒，經指定之醫院診斷，審定為喪失
        原有工作能力，且不合第3款之殘廢給付標準者，僱主
        得一次給付40個月之平均工資後，免除此項工資補償責
        任。則反面解釋，如符合第3款之殘廢給付標準，勞工
        僅得請領殘廢補償金，而不得再請求工資補償金。
   (2)、查原告固曾因職業災害而受傷，惟其所受傷害業已治療
        終止，且由高雄市聖和醫院確定診斷成殘，並經勞工保
        險局審定其殘廢程度符合勞工保險殘廢給付標準表第14
        2項第8等級及第147項第13等級殘廢，亦為原告所自承
        ，則原告既已治療終止，經認定為殘廢，自認定為殘廢
        之時起，被告楊金星即無給付工資補償金之義務，是原
        告訴請被告等連帶給付自93年12月19日起至104年4月14
        日止之工資補償金，自無理由。
   2、本件與前案訴訟，係同一事件，顯有重複請求：
      查原告於前案訴訟中未表明係「一部請求」，則前訴訟應
      認係「全部請求」。是原告就同一事件，再提起本訴，自
      屬重複起訴，應予駁回。
(三)、證據：提出內政部74年9月23日台內勞字第344220號函影
      本乙份。
二、被告楊金星：
(一)、聲明：原告之訴及假執行之聲請均駁回。如受不利判決，
      願供擔保請准免為假執行。
(二)、陳述：
   1、本件被告已給付原告醫療費用、事故發生日起2年工資補
      償、殘廢補償及精神損害賠償，已盡其職業災害補償責任
      ，原告自不得再為本件請求：
   (1)、依勞動基準法第59條第2款、第3款規定意旨觀之，無論
        其第2款所規定之工資補償或第3款規定之殘廢補償，均
        係以平均工資為計算補償之基準，則該等補償自均係有
        補償勞工工資損失之性質，而無論第2款或第3款，其所
        規定僱主之責任並非無限，即第2款以二年醫療期間及
        最多一次給付40個月平均工資為限度，第3款則係以依
        勞工保險條例給付殘廢補償為限制，且第2款40個月之
        工資補償係以不符第3款之殘廢補償為前提，易言之，
        勞工僅得享有第2款「後段」及第3款中之一項請求權利
        。
   (2)、今原告既已領取第3款之殘廢補償，自無從再為請求第2
        款之40個月工資補償，且既已認定為殘廢，自屬不能工
        作，亦不能再向原告請求工資，否則如認原告一方而不
        能工作而已領取殘廢補償，一方面卻又可繼續領取工資
        ，則何須補償？且如依原告主張，僱主形同須奉養原告
        終身至退休為止，此顯非立法之旨，亦非法理、事理之
        平，是原告本件主張顯無理由。
   2、退步而言，如認兩造之僱傭關係仍屬存在，原告亦不得請
      求給付工資：
   (1)、按被告已依法給付所有工資補償，此工資補償並有其限
        度，如認兩造之僱傭關係仍屬存在，但原告既不能為勞
        務之對待給付，被告依約自無給付工資之義務，並得依
        民法第264條第1項本文之規定，拒絕給付原告工資，否
        則原告既已領取醫療費用、工資補償、殘廢補償，復得
        於不須盡其勞務給付義務之情形下繼續領取工資，此一
        給付與對待給付不相當之情況，亦顯違事理之平。
   (2)、再如認兩造之僱傭關係仍屬存在，因原告已告殘廢而不
        能擔任被告之工作，被告爰依勞動基準法第11條第5款
        之規定，予以終止勞動契約，並以95年10月2日被告答
        辯狀之送達為意思表示，從而原告亦不得再為請求給付
        工資，其本件請求自無理由。
   3、若原告得請求工資補償，則93年12月19日起之工資補償未
      於前案中為訴之追加，再提起本件請求，顯無理由：
   (1)、本件與前案訴訟確定判決為同一事件，屬於重複起訴：
      、按「除別有規定外，確定之終局判決就經裁判之訴訟
          標的，有既判力。」為民事訴訟法第400條第1項所明
          文。復按「訴訟法上所謂一事不再理之原則，乃指同
          一事件已有確定之終局判決者而言。其所謂同一事件
          ，必同一當事人就同一法律關係而為同一之請求，若
          此三者有一不同，即不得謂為同一事件，自不受確定
          判決之拘束。」此有最高法院19年上字第278 號判例
          可稽。依上開法條及實務見解之意旨，當事人就同一
          法律關係已經判決確定之訴訟標的，復向法院為同一
          之請求時，後訴與前訴即為「同一事件」，適用「一
          事不再理原則」，此時後訴應受前確定判決之既判力
          拘束而不得提起，否則即屬「重複起訴」。
      、原告曾因本件職業災害補償金事件，向被告起訴請求
          依勞動基準法第59條第2、3款之規定，給付職災補償
          ，經前案訴訟判決原告部分勝訴確定。依傳統訴訟標
          的理論，前訴訟之既判力已及於「原告依勞動基準法
          第59條第2、3款請求被告給付之職災補償」之訴訟標
          的在內。
      、本件原、被告與前訴訟之原、被告均相同（同一當事
          人），原告於本件訴訟亦依據勞動基準法第59條第2
          、3款為其請求權基礎，就同一職災補償事件之法律
          關係，為同一職災補償請求，故本件與前訴訟為「同
          一事件」，應有「一事不再理原則」之適用，殆無疑
          義。本件應受前訴訟之既判力所及而不得提起，原告
          提起本件訴訟自屬重複起訴！
     4、本件起訴有「將訴訟標的任意分割而為一部請求」之情
        形：
      、按「所謂一部請求，係指以在數量上為可分之金錢或
          其他代替物為給付目的之特定債權，債權人任意將其
          分割而就其中之一部分為請求，但就其餘部分不放棄
          其權利者而言。」此有最高法院91年度台上字第629
          號判決可稽。故所謂「一部請求」，係以在數量上為
          可分之金錢或其他代替物為給付目的之特定債權為限
          ，且原告須明示其為一部請求且就其餘部分不放棄其
          權利之意旨。
      、原告於前訴訟中並未明示其為一部請求，亦未曾表明
          就其餘部分不放棄其權利之意旨，且原告本件之請求
          ，如真有理由，基於同一基礎事實，亦早可於前訴訟
          進行程序中併為主張或追加請求，殊無分割起訴之必
          要。故前訴訟應認定為全部請求。原告提起本件訴訟
          ，實係就已經「全部」判決確定之同一事件任意分割
          而重複起訴，顯有礙訴訟經濟，自應受前訴訟之既判
          力拘束而不得提起。
     5、本件起訴已罹於兩年時效期間，原告不得再為請求：
        按「第五十九條之受領補償權，自得受領之日起，因二
        年間不行使而消滅。」勞動基準法第61條定有明文。故
        不論原告是否可再請求工資補償、是否有違一事不再理
        以及任意分割為一部請求之問題，原告既自認其本件請
        求與其前案之請求並無重複起訴，且與勞動基準法第59
        條第3款之請求無競合關係，則本件原告請求之時效應
        自得受領之日即91年12月19日起開始計算，計至93年12
        月19日起即時效完成，被告自得依民法第144條第1項規
        定行使時效完成之抗辯權，原告本件請求仍無理由。
(三)、證據：未提出任何書證。
    理  由
一、原告主張：被告台電公司將系爭工程交由被告楊金星承包，
    並僱用原告擔任系爭工程之現場施工人員，於91年12月19日
    下午3時30分許，原告在金門縣料羅村之工地工作時，因被
    告楊金星未架設鐵板致土石壓住原告之雙腳，致原告受傷，
    並經認定殘廢，爰依勞動基準法第59條第2款前段規定向僱
    主即被告楊金星請求工資之補償，且依勞動基準法第62條第
    1項規定事業單位即被告台電公司應與承攬人楊金星負連帶
    補償之責任，且本件與前案訴訟間，並無同一事件重複起訴
    之問題等語。
二、被告台電公司則以：依勞動基準法第59條第2款但書規定之
    反面解釋，如符合第3款之殘廢給付標準，勞工僅得請領殘
    廢補償金，而不得再請求工資補償金，且原告所受傷害已治
    療終止，且經醫院診斷殘廢，並經勞工保險局審定其殘廢程
    度符合勞工保險殘廢給付標準表之殘廢，自認定為殘廢之時
    起，被告楊金星即無給付工資補償金之義務，原告提起本件
    訴訟，顯然是同一事件重複起訴等語資為抗辯。
    另被告楊金星則以：本件被告已給付原告醫療費用、事故發
    生日起2年工資補償、殘廢補償及精神損害賠償，已盡其職
    業災害補償責任，原告自不得再為本件請求；如認兩造之僱
    傭關係仍屬存在，因原告已殘廢而不能擔任被告之工作，原
    告亦不得再請求工資；且縱原告得請求工資補償，則93年12
    月19日起之工資補償原告於前案中未為追加，再提起本件請
    求，亦無理由；且本件起訴有「將訴訟標的任意分割而為一
    部請求」之情形；另原告本件起訴已罹於兩年時效期間，不
    得再為請求，故原告請求顯無理由等語資為抗辯。
三、經查，原告主張被告台電公司將系爭工程交由被告楊金星承
    包，並僱用原告擔任系爭工程之現場施工人員，嗣原告在金
    門縣料羅村之工地工作時，因被告楊金星未架設鐵板致土石
    壓住原告之雙腳，致原告受傷，並經認定殘廢等情，為兩造
    所不爭執，復有工程採購承攬契約、聖和醫院診斷證明書、
    高雄醫學大學附設中和紀念醫院診斷證明書、高雄榮民總醫
    院診斷證明書、高雄榮民總醫院診斷證明書等影本為證，自
    堪信為真實。
四、至於原告起訴主張請求被告楊金星請求工資之補償，且依勞
    動基準法第62條第1項規定事業單位即被告台電公司應與承
    攬人楊金星負連帶補償就93年12月19日起之工資補償責任等
    情，則為被告所否認，並以前開等詞置辯，是以，本件之爭
    點厥為：(一)、勞動基準法第59條第2款但書、第3款間之關
    係為何？是否得併存？易言之，若原告已請領第3款之殘廢
    補償及第2款本文之「醫療期間屆滿2年前」之工資補償後，
    仍否再請求「醫療期間屆滿2年後」之工資補償？(下稱爭點
    一)( 二)、若爭點一得請求，但原告未於前案訴訟中為訴之
    追加，而待前案訴訟確定後，始提出本件訴訟，是否屬同一
    事件重複起訴？(下稱爭點二)。以下分述之：
(一)、依勞動基準法第59條第2款所請領之「醫療期間不能工作
      之工資補償」與第3款請領之「殘廢補償」，係併存關係
      ；但「醫療期間」之認定，必須視是否經認定為殘廢而有
      不同：
   1、按勞動基準法第59條第2款本文中所定之醫療期間不能工
      作之工資補償，與同條項第3款所定之殘障補償，其要件
      、補償之標準及內容均不相同，且勞動基準法中並未規定
      領有殘障給付者，雇主即免除其醫療期間之工資補償 (最
      高法院94年度台上字第2216號判決意旨參照)，本院亦贊
      同之。但觀前開判決所涉事實，係針對被害人於職業災害
      事故而不能工作，已逾3年，並經診斷殘廢，則被害人已
      請領殘廢補償後，得否再請求同條第二款不能工作損失補
      償之請求所為之解釋，與本件事實不同，析之如後。
   2、析言之，勞工於工作期間，其所得報酬係依據勞工與雇主
      間之勞務契約而來，雙方在「勞務之供給」與「報酬之給
      與」間，成對價關係；但在勞工因傷而無法工作時，因勞
      工無法提供勞務，從而依契約對價關係之角度言之，勞工
      之報酬請求權，將因勞工未提供勞務而受同時履行抗辯，
      如此解釋將對勞工不公。從而，在勞工因傷不能工作期間
      ，勞動基準法乃提供勞工工資補償請求權，以補充勞工於
      受傷期間因不能工作而無法依契約請求報酬之缺撼。
   3、故所謂「醫療期間不能工作之工資補償」顯然係指勞工在
      「尚未被認定為殘廢之前」，因可能尚有工作能力，但因
      傷於醫院治療過程中，為保護勞工之權益，故就醫療期間
      不能工作之工資，仍應允以補償。從而，「醫療期間不能
      工作之工資補償」必須係勞工尚未被認定為殘廢之前，始
      有針對被認定為殘廢前之「醫療期間」，給付工資補償之
      可能。反之，倘勞工已被認定為殘廢，則得請同條第3款
      規定請領殘廢補償，並依前開判決意旨，併得請領在勞工
      被認定為殘廢前之「醫療期間不能工作之工資補償」，至
      為灼然。再者，勞工被認定為殘廢後，因其已無工作能力
      ，故實不可能苛責雇主在勞工殘廢後，仍然必須支付工資
      。從而，始有同法第3款之殘廢補償所由設。
   4、惟若醫療期間內之工資，悉由雇主負責，對雇主而言，倘
      勞工因傷不能工作，且經醫院認定，復尚未成為殘廢，則
      依前開說明，凡此間之「醫療期間不能工作之工資」，雇
      主均應負責，此責任無異將未來醫療是否可能之風險，概
      由雇主承擔，其責任顯然過重。從而，同法第2款但書始
      謂「但醫療期間屆滿二年仍未能痊癒，經指定之醫院診斷
      ，審定為喪失原有工作能力，且不合第3款之殘廢給付標
      準者，雇主得一次給付四十個月之平均工資後，免除此項
      工資補償責任。」易言之，為避免雇主責任無限延伸，倘
      勞工因職業災害，醫療期間已屆滿二年仍未能痊癒，則必
      須委由專業之醫院加以認定，若被認定殘廢，則勞工得請
      求同條項第3款所稱之殘廢補償，及醫療期間不能工作之
      工資補償；即使不合殘廢給付標準，雇主亦得一次給付40
      個月之平均工資後，免除此項工資補償責任。
   5、綜上所陳，同條第2款所稱「醫療期間不能工作之工資補
      償」及同條第3款之「殘廢補償」，依前開判決意旨，得
      併請求。而所謂「殘廢補償」請求之要件，當然必須經認
      定為「殘廢」甚明。至於同條第2款所稱「醫療期間」之
      認定，在勞工經認定為殘廢之情形，所指係「認定殘廢前
      之醫療期間」，若係勞工不符合殘廢給付標準時，則為免
      雇主責任無限延伸，乃由雇主選擇是否依同條第2款但書
      ，選擇一次給付以免除工資補償責任。
(二)、本件被害人經認定為殘廢，故僅得請求「殘廢補償」及「
      認定為殘廢前之醫療期間不能工作之工資補償」，被害人
      既已請領完畢，自無從請求「認定為殘廢後之醫療期間不
      能工作之工資補償」：
   1、經查，本件被害人於93年12月6日經高雄市立聖和醫院診
      斷，並經勞工保險局審定其殘廢程度符合勞工保險殘廢給
      付標準表第142項第8等級及第147項第13等級殘廢，此為
      兩造不爭執，而本件原告已請領醫療期間2年之工資補償5
      30,800元 (詳細數目如下：自91年12月20日之事故發生翌
      日起至92年11月18日即本院93年度勞訴字第1號案件起訴
      日止，共10月又29日，金額為394,800元 (即36000*10+12
      00*29=394,800)，加上該案起訴後之工資補償至93年12月
      18日 (即事故發生後屆滿二年)，共13月，金額為468000
      元 (即36000*13=468000)，總計862,800元 (即394800+46
      8000=862,800)。扣除被告楊金星已給付工資補償33萬2千
      元，原告得請求之工資補償金額為530,800元（即000000-
      000000=530,800）及殘障補償459,360元，均已執行完畢
      ，亦為兩造不爭執。是以，揆諸首開說明，本件事故發生
      之91年12月19日，被害人在事故發生後尚未滿2年之93年1
      2月6日即經認定為殘廢，則依前開判決意旨說明，本件被
      害人得請求「91年12月19日起，至93年12月6日止醫療期
      間不能工作之工資補償」及「殘廢補償」，至於93年12月
      6日後，因本件被害人已經認定為殘廢，即無工作能力可
      言，自無從請求「工資補償」。故原告據以提起本訴，即
      無理由，應予駁回。
(二)、爭點二關於是否重複起訴部分：
      因原告前開請求已無理由，即無與前案訴訟間是否構成重
      複起訴之問題，故爰不予以論述。
四、綜上所述，本件因原告於事故發生後未滿2年，即經認定為
    殘廢，則依勞動基準法第59條第2款、第3款規定，得請領「
    被認定殘廢前之醫療期間之工資補償」及「殘廢補償」，至
    於被認定為殘廢後，因被害人已無工作能力，即不得再請求
    工資補償，故原告以勞動基準法第59條第2款及同法第62條
    規定，請求被告等應連帶給付工資補償，為無理由，應予駁
    回。另本件原告之訴既經駁回，其假執行之聲請應併予駁回
    。
五、據上論結，本件原告之訴為無理由，依民事訴訟法第78條，
    判決如主文。
中　　華　　民　　國　　96　　年　　1　　月　　12　　日
                  民事庭    法　官　林慶郎
正本係照原本作成
如對本判決上訴，須於判決送達後20日內向本院提出上訴狀
中　　華　　民　　國　　96　　年　　1　　月　　12　　日
                　　　　　　書記官　陳鴻璋
